【裁判字號】    98,上訴,2106
【裁判日期】    980526
【裁判案由】    毒品危害防制條例
【裁判全文】
臺灣高等法院刑事判決                98年度上訴字第2106號
上  訴  人
即  被  告  甲○○
送達代收人  乙○○
上列上訴人因違反毒品危害防制條例案件，不服臺灣桃園地方法
院98年度審訴字第154號，中華民國98年2月27日第一審判決（起
訴案號：臺灣桃園地方法院檢察署97年度毒偵字第6064號），提
起上訴，本院判決如下：
    主  文
上訴駁回。
    理  由
一、按依刑事訴訟法第350條、第361條、第362條、第367條規定
    ，不服地方法院之第一審判決而上訴者，須提出上訴書狀，
    並應敘述具體理由，為上訴必備之程式；其所提出之書狀未
    敘述上訴理由，或僅曾以言詞陳述上訴理由者，均應於上訴
    期間屆滿後20日內補提理由書於第一審法院。第一審法院經
    形式審查，認逾期未補提上訴理由者，應定期間先命補正；
    逾期未補正者，為上訴不合法律上之程式，應以裁定駁回。
    倘已提出上訴理由，但所提非屬具體理由者，則由第二審法
    院以上訴不合法律上之程式，判決駁回。而所謂具體理由，
    必係依據卷內既有訴訟資料或提出新事證，指摘或表明第一
    審判決有何採證認事、用法或量刑等足以影響判決本旨之不
    當或違法，而構成應予撤銷之具體事由，始克當之（例如：
    依憑證據法則具體指出所採證據何以不具證據能力，或依憑
    卷證資料，明確指出所為證據證明力之判斷如何違背經驗、
    論理法則）；倘僅泛言原判決認定事實錯誤、違背法令、量
    刑失之過重或輕縱，而未依上揭意旨指出具體事由，或形式
    上雖已指出具體事由，然該事由縱使屬實，亦不足以認為原
    判決有何不當或違法者（例如：對不具有調查必要性之證據
    ，法院未依聲請調查亦未說明理由，或援用證據不當，但除
    去該證據仍應為同一事實之認定），皆難謂係具體理由，俾
    與第二審上訴制度旨在請求第二審法院撤銷、變更第一審不
    當或違法之判決，以實現個案救濟之立法目的相契合，並節
    制濫行上訴（最高法院97年度台上字第892 號、97年度台上
    字第1402號、98年度台上字第2133號、98年度台上字第2158
    號、98年度台上字第2189號、98年度台上字第2204號等判決
    意旨參照）。又原審法院對上訴書狀有無記載理由，為形式
    上之審查，認有欠缺，且未據上訴人自行補正者，固應定期
    間先命補正。然上訴理由是否具體，依96年7月4日刑事訴訟
    法第361 條修正理由三之說明，屬第二審法院審查範圍，不
    在命補正之列。
二、本件原審依憑上訴人即被告甲○○於警詢、檢察官訊問及原
    審審理中之自白、桃園縣政府警察局蘆竹分局被採尿人尿液
    暨毒品真實姓名與編號對照表、臺灣檢驗科技股份有限公司
    濫用藥物檢驗報告各1 紙、扣案分裝袋1個、注射針筒1支、
    削尖吸管1支、扣案物品照片4 張以及本院被告前案紀錄表1
    份等，認定甲○○前於93年間因施用毒品案件，經臺灣桃園
    地方法院以94年度毒聲字第102 裁定送觀察、勒戒後，因無
    繼續施用毒品之傾向，於94年7 月19日釋放出所執行完畢，
    上開施用毒品犯行，並經臺灣桃園地方法院檢察署檢察官以
    94年度毒偵字第3422號處分不起訴確定。詎其仍不知悛悔，
    於前開觀察、勒戒執行完畢釋放後5 年內，復基於施用第一
    級毒品海洛因之犯意，於97年11月1 日中午某時，在臺灣地
    區某不詳處所，以針筒注射之方式，施用第一級毒品海洛因
    1次，嗣於同日下午1時許，於其所犯之本次施用第一級毒品
    罪尚未被有偵查犯罪職權之公務員發覺前，向桃園縣政府警
    察局蘆竹分局偵查佐警員蕭伊男、林心富自首前開犯罪，且
    交付其所有供其施用第一級毒品海洛因所用之分裝袋1 個、
    注射針筒1支、削尖吸管1支等物扣案，並接受裁判。適用毒
    品危害防制條例第10條第1 項，刑法第11條前段、第62條前
    段、第41條第1項前段、第38條第1項第2款，刑法施行法第1
    條之1 第1項、第2項（原判決漏載之，應予更正），論處甲
    ○○施用第一級毒品，處有期徒刑伍月，如易科罰金，以新
    臺幣壹仟元折算壹日，扣案之分裝袋壹個、注射針筒壹支、
    削尖吸管壹支均沒收。核無違誤或不當。
三、上訴意旨略以：伊於97年11月1 日中午時分施用第一級毒品
    海洛因後，心想若不戒除毒品，將永無明日，於是興起自首
    之念，並於偵訊中請求檢察官當庭收押，且陳述伊已無法在
    社會中立足生存，惟仍獲交保；伊遂於97年11月3 日向桃園
    縣大園鄉三派出所再次辦理自首，終獲檢察官同情而得以
    羈押。伊於羈押期間內，所犯其中一罪已據判處有期徒刑三
    月，伊曾請求法官併案審理或儘速審理另案未果，於今已戒
    除毒品及找到工作，猶遭判刑五月，伊殊難甘服，伊兩次自
    首均為戒除毒品，所謂法律不外人情，如蒙所請，銘感五內
    云云。揆其上訴意旨，就原判決有何違法失當，並無一語涉
    及，既未具體指摘原判決有何足以影響判決本旨之不當或違
    法，亦未表明原判決有何濫用裁量權、不適用法則或適用法
    則不當之情形，構成應予撤銷之具體理由。又被告稱其於97
    年11月3 日向桃園縣大園鄉三果派出所再次辦理自首乙節，
    實乃被告97年11月3 日下午4時許，在桃園縣桃園市○○路○
    段85號9樓之1，以注射方式施用海洛因1次，嗣於同日下午5
    時許，於遭警查獲上開犯行前，自行前往桃園縣政府警察局
    大園分局三派出所，向有偵查犯罪權限之公務員自首，並
    交付裝有海洛因之殘渣袋1 只（內含毒品因量微無法秤重）
    及注射海洛因用之針筒1支扣案，並據臺灣桃園地方法院於
    97年12月31日判處有期徒刑三月，於98年2月2日確定，有臺
    灣桃園地方法院97年度訴字第1215號判決及本院被告前案紀
    錄表等在卷可憑，與本件被告於97年11月1 日中午某時施用
    第一級毒品犯行間，時不相接，各次繳出扣案之物品亦不相
    同，顯係基於各別犯意，分別為之，當各自成罪。本件被告
    於97年11月1 日中午某時施用第一級毒品犯行，應不為上開
    臺灣桃園地方法院97年度訴字第1215號刑事確定判決既判力
    之效力所及，原審另予論罪科刑，於法無何不合；被告所謂
    兩次自首均為戒除毒品云云，縱屬無訛，亦不足以認為原判
    決有何不當或違法。衡以首開規定及說明，被告不服原審判
    決提起上訴，並未提出合於刑事訴訟法第361條第2項規定之
    具體理由，其上訴不合法律上之程式，爰不經言詞辯論，予
    以駁回。
據上論結，應依刑事訴訟法第367條前段、第372條，判決如主文
。
中    華    民    國    98    年    5     月    26    日
                  刑事第十二庭審判長法  官  陳榮和
                                    法  官  施俊堯
                                    法  官  蔡新毅
以上正本證明與原本無異。
如不服本判決，應於收受送達後十日內向本院提出上訴書狀，其
未敘述上訴之理由者並得於提起上訴後十日內向本院補提理由書
（均須按他造當事人之人數附繕本）「切勿逕送上級法院」。
                                    書記官  楊秋鈴
中    華    民    國    98    年    5     月    26    日


司法院資訊處製作；財團法人民間司法改革基金會備份。
